臺灣台中地方法院民事判決　九十一年度訴字第一四一五號
　　原　　　告　旗元有限公司
　　法定代理人　甲○○
　　被　　　告　固得福企業有限公司
　　法定代理人　乙○○
右當事人間請求損害賠償事件，本院判決如左：
    主    文
原告之訴及其假執行之聲請均駁回。
訴訟費用由原告負擔。
    事    實
甲、原告方面：
一、聲明：被告應給付原告新台幣（下同）三百六十五萬八千一百八十五元，及自起
    訴狀繕本送達翌日起至清償日止，按年息百分之五計算之利息，並陳明願供擔保
    請准宣告假執行。
二、陳述：
（一）被告乃原告之塑膠原料供應商，二年多來長期供應原告用以製作嬰兒塑膠組件
      之塑膠原料。由於上揭嬰兒車全數皆外銷至歐美各國，雙方約定其所供給之原
      料皆須以耐寒及耐衝擊為要件，謹先敘明。
（二）民國八十八年五、六、七月間，原告向被告訂購數批耐寒及耐衝擊之塑膠原料
      ，其中料號ＤＮ─６６Ｙ（ＢＫ）（下稱系爭塑膠粒）用以作嬰兒車之腳踏板
      ，並於加工後將成品嬰兒車出口至美國ＴＨＥ　ＢＡＢＹ　ＪＯＧＥＲ　ＣＯ
      ＭＰＡＮＹ（下稱ＢＪ公司）。詎被告所提供之塑膠粒根本不具備耐寒之品質
      ，致所作成之腳踏板，在置於攝氏零下五度以下時，只要稍加施壓即馬上折斷
      及碎裂。由於前揭嬰兒車腳踏板具有不耐寒易碎之瑕疵，經美國客戶ＢＪ公司
      檢測後通知原告，ＢＪ公司並以原告所提供之嬰兒車腳踏板有瑕癡疵為由，於
      八十八年十一月九日向原告索取損害賠償，並旋即自應付原告之貨款中扣除，
      尤有甚者，ＢＪ公司並取消其向原告訂購全部嬰兒車之訂單，造成原告極大之
      損害。
（三）再查，被告所提供之ＤＮ─６６Ｙ（ＢＫ）塑膠料，經原告初步檢驗結果，係
      被告偷工減料未放入耐寒劑所致，此節為原告將被告所提供之ＤＮ─６６Ｙ（
      ＢＫ）塑膠料，ＤＮＳ─２２１─２Ｈ所做成之成品腳踏板送往工業技術研究
      院化學工業研究所進行分析檢驗後，獲得證實，蓋在攝氏零下五度進行衝擊強
      度之試驗，結果數據證明被告所提之ＤＮ─６６Ｙ（ＢＫ）塑膠原料只有耐衝
      擊度一．一，ＤＮ─６６Ｙ（ＢＫ）所做成之腳踏板成品耐衝度只有一．七，
      ＤＮＳ─２２１─２Ｈ所做成之腳踏板，其耐衝擊度為三．三，遠高於ＤＮ─
      ６６Ｙ（ＢＫ）之塑膠料。顯見被告之後所提供之ＤＮ─６６Ｙ（ＢＫ）塑膠
      料，不具耐寒、耐衝擊之品質。就原告所受之損害，被告竟僅願意賠償八十萬
      元，實不合理，致無法達成和解，特提起本件訴訟。
（四）按「物之出賣人，對於買受人應擔保其物依第三百七十三條之規定危險移轉於
      買受人時，無滅失或減少其價值之瑕疵，亦無滅失其通常效用，或契約預定效
      用之瑕疵．．．。」「買賣之物，缺少出賣人所保証之品質者，買受人得不解
      除契約或請求減少價金，而請求不履行之損害賠償。出賣人故意不告知物之瑕
      疵者，亦同。」民法三百五十四條、第三百六十條定有明文。被告所提供系爭
      塑膠粒因偷工減料而不具耐寒之品質，直接導致嬰兒車之腳踏板易碎裂之瑕疵
      ，造成原告嚴重之損害，原告自得依民法第三百六十條之規定請求損害賠償，
      殊無疑義。
（五）承上，「因可歸責於債務人之事由，致給付不能者，債權人得請求損害賠償」
      ；「因可歸責於債務人之事由，致為不完全給付者，債權人得依關於給付遲延
      或給付不能之規定行使其權利」；「因不完全給付而生前項以外之損害者，債
      權人並得請求賠償」民法第二百二十六條第一項及第二百二十七條復定有明文
      。而所謂不完全給付所生之損害，係指因契約所定原來之給付不完全，或與原
      來之給付有不可分離之關係所致之損害，此亦有最高法院八十九年度台上字第
      二九六七號判決可稽。如前所述，被告提供不耐寒之瑕疵塑膠原料予原告，顯
      未依債之本旨為給付，導致原告不僅遭BJ公司索取損害賠償，更取消全部嬰兒
      車之訂單，原告幾失美國市場，損失甚鉅，觀諸上揭規定及實務見解，被告依
      法自應負不完全給付之損害賠償責任，至甚灼然。
（五）茲將被告應負之損害賠償金額計算如下：
      美商ＢＪ公司取消向原告所訂購之各式嬰兒車共六千五百八十五台，總金額達
      美金五十八萬零六百六十四點二五元，原告保守以二成計算所失利益，計美金
      一十一萬六千一百三十二點八五元（即580664×0.2=0000000），以三十一點
      五元換算匯率，折合新台幣約三百六十五萬八千一百八十五元（即116132.85
      ×31.5=0000000）。
三、證據：提出採購單影本六紙、嬰兒車型錄影本及腳踏板影本各一紙、美商ＢＪ公
    司告知瑕疵之傳真函影本一紙、請求扣款金額明細及中譯文影本各一紙、美商Ｂ
    Ｊ公司取消定單明細表（美商ＢＪ公司定單，被告下給工廠之訂單）影本共三十
    二紙、工業技術研究院化學工業研究所分析檢驗報告影本四紙為證。
乙、被告方面：
一、聲明：求為判決原告之訴暨假執行之聲請均駁回。如受不利之判決，願供擔保准
    予免假執行。
二、陳述：
壹、程序部分
  一原告本件之訴係就不得更行主張之事實更行起訴，顯非適法，應予駁回：
    (一)主張抵銷之對待請求，成立與否經裁判者，有既判力，不得更行起訴：按「主
      張抵銷之對待請求，其成立與否經裁判者，以主張抵銷之額為限，不得更行主
      張」民事訴訟法第四百條第二項定有明文。又「主張抵押之對待請求，倘非以
      反訴為之，其成立與否法院係於判決理由中為裁判，此項裁判固非對於訴訟標
      的之裁判，復未表現於主文，原無既判力可言，然民事訴訟法第四百條第二項
      所謂其成立與否經裁判者，以主張抵銷之額為限，不得更行起訴，係明定非訴
      訟標的物而經裁判者，亦有既判力，則苟主張抵銷之對待請求，其成立與否，
      業經裁判，均以主張抵銷之額為限生既判力。」最高法院十一年度台上字第二
      ０二七號判例意旨參照。
    (二)原告本件之請求核與伊於兩造另案確定請求給付貨款訴訟中所為之抵銷抗辯誠
      屬同一：
      1.原告本件主張事實無非為：「民國八十八年五、六、七月間，原告向被告訂
        購數批耐寒及耐衝擊之塑膠料，其中料號 DN-66Y-BK（下稱系爭塑膠粒）用
        以作嬰兒車之腳踏板，並於加工後將成品嬰兒車出口至美國BJ公司。詎被告
        所提供之塑膠粒根本不具備耐寒之品質，致所作成之腳踏板，在置於攝氏零
        下五度以下時，只要稍加施壓即馬上折斷及碎裂。由於前揭嬰兒車腳踏板具
        有不耐寒易碎之瑕疵，經美國客戶BJ公司檢測後通知原告，BJ公司並以原告
        所提供之嬰兒車腳踏板有瑕疵為由於八十八年十一月九日向原告索取損害賠
        償，並旋即自應付原告之貨款中扣除，尤有甚者，BJ公司並取消其向原告訂
        購全部嬰兒車之訂單，造成原告極大之損害。」，並以「美商BJ公司取消向
        原告所訂購之各式嬰兒車共陸仟伍佰捌拾伍台，總金額達美金伍拾捌萬零陸
        佰陸拾肆點貳伍元之二成，原告保守以二成計算所失利益，計美金拾參萬陸
        仟壹佰參拾貳點捌伍元（即580664×0.2=0000000）以三十一．五元換算匯
        率，折合新台幣約參佰陸拾伍萬捌仟壹佰捌拾伍元（0000000.85×31.5=
        0000000）」為據，請求被告給付三百六十五萬八千一百八十五元正。
      2.經查原告前開主張之事實及請求之金額，核與原告於兩造間另案確定給付貨
        款乙案【台灣士林地方法院八十八年訴字第一四八０號、台灣高等法院八十
        九年度上字一０一六號、最高法院九十年台上字第二一一六號，下稱前案】
        所為抵銷之抗辯實屬同一，此有下列事證可資為憑：
        (1)原告於前案一審審理中提呈之二份答辯狀所載內容與本件起訴狀相同：
          Ａ茲將該答辯狀內容節錄於后，俾供　鈞院卓參：
            ａ「一緣原告（按，即固得福公司）乃被告（按，即旗元公司）之塑膠
                料供應商，二年多來長期供應本公司用以製作嬰兒車塑膠組件之塑
                膠原料。由於上揭嬰兒車全數皆外銷至歐美各國，雙方約定其所供
                給之原料皆須以耐寒及耐衝擊為要件，謹先敘明。
                二民國八十八年五、六、七月間，被告公司向原告公司訂購數批耐
                寒及衝擊之塑膠料，其中料號DN-66Y-BK用以作嬰兒車之腳踏板，
                並於加工後將成品嬰兒車出口至美國BJ公司。詎料，原告所提供之
                塑膠粒根本不具備耐寒之品質，致所作成之腳踏板，在置於攝氏零
                下五度以下時，只要稍加施壓即馬上折斷及碎裂。由於前揭嬰兒車
                腳踏板具有不耐寒易碎之瑕疵，經美國客戶BJ公司檢測後通知被告
                公司，BJ公司並以被告所提供之嬰兒車腳踏板有瑕疵為由於八十八
                年十一月九日向被告公司索取美金壹拾萬柒仟伍佰伍拾貳元正之損
                害賠償，並旋即自應付被告公司之貨款中扣除，尤有甚者，BJ公司
                並取銷其向被告公司訂購全部嬰兒車之訂單，造成被告公司極大之
                損害。」。
            ｂ「又原告公司給付系爭瑕疵之塑膠粒予被告公司，造成被告公司之損
                害分，除被告遭美商BJ公司扣款之損失美金壹拾萬柒仟伍佰伍拾貳
                元正折合台幣參佰肆拾萬零玖仟參佰玖拾捌元正外，美商BJ公司亦
                取消向被告公司所訂購之各式嬰兒車共陸仟伍佰捌拾伍台，總金額
                達美金伍拾捌萬零陸佰陸拾肆點貳元元，被告保守以二成計算所失
                利益，計美金拾壹萬陸仟壹佰參拾貳點捌伍元（即580664×0.2=
                116132元）以三十一．五元換算匯率，折合台幣約參佰陸拾伍萬捌
                仟壹佰捌拾伍元（即116132.85×31.5= 0000000）。被告公司因原
                告瑕疵給付所造成之損害不包括原料成本之損失保守估計已達柒佰
                零陸萬柒仟伍佰捌拾參（即0000000+0000000= 0000000）元，是被
                告爰以前揭損害賠償額之相當範圍內主張抵銷，原告之請求自難准
                許。」
          Ｂ原告提呈之上開答辯意旨，為前案於台灣士林地方法院審理時斟酌並載
            於該院八十八年重訴字第一四八號判決書內，即：「被告則以原告偷工
            減料未於其所交付之塑膠原料DN-66Y-BK內加入耐寒劑，而未達其所保
            證之耐寒品質，致被告加工製成嬰兒車之腳踏板外銷美國後，在攝氏零
            下五度以下之天候環境中，稍加施壓即折斷碎裂，故BJ公司以產品有瑕
            疵為由，由應付被告之貨款中扣除美金十萬七千五百五十二元之損害賠
            償，同時取消已向被告訂購之嬰兒車，使被告受有美金十一萬六千一百
            三十二點八五元之所失利益，依民法第三百五十四條、第三百六十條、
            第二百二十七條、第二百二十六條第二項之規定，原告應負損害賠償及
            債務不履行之責，爰在原告所請求之金額範圍內行使抵銷權，是原告之
            訴顯無理由等語資為抗辯。」
        (2)原告於前案確定訴訟二審審理中提呈之辯論意旨狀中，主張抵銷之金額實
          包含本訴原告之主張，此觀其該辯論意旨狀內容記載：
          「五上訴人因被上訴人給付之瑕疵貨品而受有新台幣七百零六萬七千五百
          八十三元之損害：．．．因被上訴人給付之無耐寒性瑕疵原料，致上訴製
          成之娃娃車腳踏板運美後發生龜裂之情形，經美客戶BJ公司就應給付上訴
          人之貨款，扣除十萬七千五百五十二元美金，僅給付十一萬四千九百一十
          八元點六十六分美金予上訴人．．．上訴人另因此遭美方取消向上訴人訂
          購之各式嬰兒車共六千五百八十五台，金額達美金五十八萬零六百六十四
          元點二五元美金，訴人保守以二成計算所失利益，計美金十一萬六千一百
          三十二點八五元，以三十一點五元換算匯率，折合台幣為三百六十五萬八
          千一百八十五元，則上訴人因被上訴人瑕疵給付所造成之損害，不包括原
          料成本之損失保守估計達新台幣七百零六萬千七五百八十三元，已逾本件
          被上訴人請求之貨款金額三百六十三萬六千九百三十八元，上訴人爰以前
          揭損害賠償額相當之範圍內主張抵銷，足證被上訴人之請求自難准許．．
          ．」即明，原告前開抗辯，復為前案於高等法院審理時予以斟酌，並記載
          於判決書內，此觀該判決書記載：「二上訴人則以被上訴人偷工減料未於
          其所交付之塑膠料DN-66Y-BK內添加入耐寒劑，而未達其所保證之耐寒品
          質，致上訴人加工製成嬰兒車之腳踏板外銷美國後，在攝氏零下五度以下
          之天候環境中，稍加施壓即折斷碎裂，乃客戶BJ公司以產品有瑕疵為由，
          扣款美金十萬七千五百五十二元之損害賠償，並取消已向上訴人訂購之嬰
          兒車，另使上訴人受有美金十一萬六千一百三十二點八五元之所失利益，
          爰依民法第三百五十四條、第三百六十條、第二百二十七條、第二百二十
          六條第二項之規定，請求被上訴人負瑕疵擔保損害賠償及債務不履行等之
          責，並於被上訴人所請求之價款金額範圍內行使抵銷權等語，資為抗辯。
          」甚明。
        (3)又原告於前案提呈之證物與本件起訴狀併附之證物亦均相同，此觀前案事
          實審判決書於事實欄中分別記載：「三證據：旗元有限公司採購單六紙、
          嬰兒車型錄及腳踏板影本各一紙，BJ公司告知瑕疵之傳真函影本及請求扣
          款金額明細表中譯本影本各一紙、BJ公司取消訂單明細表影本二十三紙、
          工業技術研究院化學工業研究所分析檢驗報告影本四紙，並聲請傳喚證人
          林志榮、謝惠珠。」、「證據：除援用第一審所提證據外，補提報價單影
          本二紙為證。」即明。
      3.原告前於前案確定訴訟中所為之前開抵銷抗辯，復經歷審法院詳予審酌後，
        均認該嬰兒車腳踏板之破裂係屬歸咎於原告自己事由所致，核與被告無涉而
        不予成立，並詳載於判決理由中，此亦有前案歷審民事判決書可稽，此觀該
        等判決書記載：「事後因其商品不耐低溫而易於碎裂，並遭BJ公司退貨扣款
        ，實係肇因於其輕率之測試過程所致，應與身為原料供應商之被告無涉」。
        「．．．並遭BJ公司退貨扣款，實係可歸於己，與為原料供應商之被上訴人
        無涉。上訴人所辯被上訴人故意不告知系爭塑膠原料不具耐寒性，有違誠信
        原則，並應負瑕疵擔保責任云云，亦非可採。是上訴人主張被上訴人應依民
        法第三百五十四條、第三百六十條負瑕疵擔保責任，及依第二百二十七條、
        第二百二十六條第二項之規定負給付不能與不完全給付之損害賠償責任，並
        以受美國BJ公司違女灼扣款及遭後續解約之損害，於上訴人請求給付貨之金
        額內為抵銷，並非有據」，彰彰明甚（參被證二）。
    (三)綜右可知，原告本件之訴之主張與伊於兩造前案確定訴訟之抵銷抗辯實本於同
      一事實，且前案請求抵銷之金額亦包含本件請求之金額，茲該項抵銷抗辯既經
      法院終局審認不應成立而判決原告應給付被告貨款確定在案，復於理由欄內詳
      載其理由，揆諸首揭法條規定意旨，原告於前案所為之該抵銷部分亦即於本件
      請求金額之部分自具有既判力，不得更行起訴，乃原告違反既判力之效力重行
      起訴，要非適法，應予駁回。
貳、實體部分
  一被告向來僅依原告所下列採購單供應被告所指定之材料，雙方從未有材料品質方
    面之保證約定，原告之主張雙方就材料物性有以具耐寒及耐衝擊為要件云云，顯
    非事實而不足採：
    (一)按「當事人主張有利於己之事實，就其事實有舉證之責」民事訴訟法第二百七
      十七條前段定有明文。
    (二)查被告係塑膠材料（即塑膠粒）之供應商，鑑於被告之供應對象為市面上各式
      各樣塑膠製品（例如塑膠成品、半成品及配件）之製造商，供應對象多達數十
      家，且塑膠粒按其配方組成（例如增韌劑即被告所稱耐寒性改良劑），含量及
      物性規格之差異，亦多達數十種之多，故被告與各廠商之交易模式向來均係由
      採購客戶依其需要向被告索取若干材料之樣品，由採購者帶回自行測試確認，
      並決定適用之材料、種類後，再向被告下單採購伊所需之塑膠粒，被告與原告
      間系爭交易亦秉此原則，即由原告將樣品攜回自行測試後，始向被告訂購，是
      以被告僅單純依原告採購單指定之種類提供材料而己，並未有該等材料應具有
      耐寒及耐衝擊性之約定，遑論為該等保證，更無就原告生產之成品、半成品為
      品質保證之有。此觀兩造間系爭塑膠粒之採購單上除品名外，並無任何特別約
      定之記載益明。原告空言主張有此等約定，惟未見舉證以實其說，揆諸首揭法
      條規定意旨，自非可採，即應予駁回。
    (三)實則，原告於兩造前案確定民事案件審理中，亦執此同一事由抗辯，案經歷審
      法院調查所有證據，斟酌全辯論意旨後，判認原告該項抗辯不足採信，亦即肯
      認兩造間就系爭塑膠粒並無耐寒性及耐衝擊性之約定，被告已依債之本旨提出
      給付，無債務不履行可言，此觀該等判決書於理由欄內分別記載：
      「四本件被告抗辯原告提供之塑膠原料DN-66Y-BK 毫無耐寒之效果，顯有偷工
      減料而未添加耐寒劑之情形，而應負不完全給付之債務不履行責任。惟查，原
      告所提供各種不同之塑膠原料，本有不同之規格物性，亦即各有不同之屬性，
      以被告曾向原告採購之DNS-221-2H、DNS-445、DN-66Y-BK三種原料為例，其衝
      擊強度（耐寒度）及硬度均不相同，而衝擊強度與硬度二者間具有相互消長之
      關係，亦即衝擊強度越高者，甚硬度必定越低，故上述三種原料在衝擊強度上
      呈現遞減之情形，反之，其硬度上則呈現遞增之情形。因此，當被告要求提供
      硬度較高之塑膠原料時，原告即提議使用硬度高、衝擊強度低之 DN-66Y-BK，
      並供被告攜回測試是否適用。嗣後被告下單訂購 DN-66Y-BK，而原告亦依約提
      供之，因原告交付之塑膠原料 DN-66Y-BK與先前被告攜回測試者之品質始終未
      變，自應認原告已依債務之本旨提出給付，而無不完全給付之可言，是此部分
      原告所辯，顯無足採。」。
      「(四)況本件因到場證人分別為兩造之受僱人或法定代理人，其證詞難免有所偏
      頗，其證詞之證據力自較薄弱，如無他項證據可佐，即未可率以全盤採信。是
      證人林志榮、謝惠珠有關證人乙○○曾口頭上保證系爭塑膠原料DN-66Y-BK 具
      有耐寒效果之證詞，既為被上訴人所否認，又無法提出其他更具體、確切之證
      據足資證明被上訴人曾為此一耐寒品質之約定或保證。再參以證人既分別證述
      系爭塑膠原料於下單採購前，有做多次測試，而苟有確實為低溫測試，當無不
      知該塑膠料製成成品不足耐寒等情，足認上訴人所辯與被告就系爭塑膠原料具
      耐寒物性之約定，或被告有具耐寒性之保證，尚不足採。」即明。
  二原告係因歸責於己之事由即自身購料不當，致遭美國BJ公司取消訂單，核與被告
    無涉：
    (一)承前所述，兩造既從未有材料預定效用或屬性程度之特別約定或保證材料品質
      或塑膠製品品質之約定，故嗣縱如原告所稱系爭塑膠粒製成之腳踏板於寒冷氣
      候下生破裂之情形，實乃因原告自身選擇、決定材料種類上之錯誤所致，非因
      被告所提供之材料有何等瑕疵所致，其後果自應由原告自行承擔，既與被告間
      之採購契約無涉，被告自無為其負責之理，乃原告竟將其自身選購材料上之錯
      誤決定，藉詞材料本身有所瑕疵，而欲轉嫁由被告承擔，顯無理由且荒誕至極
      。
    (二)前開見解，復為兩造前案確定判決所是認而判認原告敗訴應給付被告貨款確定
      在案，爰分別節錄前案事實審判決書所載理由如后，俾供　鈞院卓參。即：
      「．．．再者，原告僅為塑膠原料之供應商，其所供應製造塑膠產品之廠商多
      達數十家，實無針對各家廠商所欲製成之產品、外銷之國家、塑膠產品所可適
      應之天候環境等事項，一一查證、測試之設備、經費與專業知識。以本件為例
      ，縱原告經被告告知該批原料將生產為嬰兒車之腳踏板外銷美國，然美國之國
      土幅員廣闊，各地之天候環境、生活習慣、嬰兒腳部力道之大小亦不盡相同，
      原告以一原料供應商之身分實無可能知悉此一腳踏板將在何種天候環境下被使
      用？於各該天候環境下之衝擊強度為何？外國嬰兒腳部之力道是否足以在特定
      天候環境下踏碎該批原料所製成之腳踏板等情。衡諸一般交易習慣，原告主張
      類似於上開事項之商品測試應由各該製造廠商自行為之，堪稱合理。反觀被告
      明知其製成之塑膠產品將外銷美國，且有在低溫下使用之可能，竟仍僅於常溫
      下進行測試，自難謂已盡對自身商品之測試責任。事後因其商品不耐低溫而易
      於碎裂，並遭BJ公司退貨扣款，實係肇因於其輕率之測試過程所致，應與身為
      原料供應商之原告無涉。綜上所述，被告無法證明原告曾保證系爭塑膠原料
      DN-66Y-BK具有耐寒之效果，且原告於履約過程亦無何疏失可言，是被告此部
      分之抗辯，難謂有理由，不足採信。」。
      「．．．五末查，被上訴人僅為塑膠原料之供應商，其所供應製造塑膠產品之
      廠商多達數十家，為兩造所不爭執。交易上實無法針對各家廠商所欲製成之產
      品、外銷之國家、塑膠產品所可適應之天候環境等事項，一一查證、測試之設
      備、經費與專業知識。是本件縱認被上訴人經上訴人知該批原料將生產為嬰兒
      車之腳踏板外銷美國，然美國之國土幅員廣闊，各地之天候環境、生活習慣、
      嬰兒腳部力道之大小亦不盡相同，被上訴人一原料供應商之身分實無可能知悉
      此一腳踏板將在何種天候環下被使用？於各該天候環境下之衝擊強度為何？外
      國嬰兒腳部之力道是否足以在特定天候環境下踏碎該批原料所製成之腳踏板等
      情。是依被上訴人所稱交易型態，即由被上訴人提供原料經上訴人測試，符合
      產品需求並確認後再下單採購．．．。而上訴人既明知其製成之塑膠產品將外
      銷美國，且有在低溫下使用之可能，竟僅於常溫下進行測試，率爾確認下單採
      購，被上訴人則依確認之貨樣供貨，縱事後因其商品不耐低溫而易於碎裂，並
      遭BJ公司退貨扣款，實係可歸於己，與為原料供應商之被上訴人無涉，上訴人
      所辯被上訴人故意不告知系爭塑膠原料不具耐寒性，有違誠信原則，並應負瑕
      疵擔保責任云云，亦非可採。是上訴人主張被上訴人應依民法第三百五十四條
      、第三百六十條負瑕疵擔保責任，及依第二百二十七條、第二百二十六條第二
      項之規定負給付不能與不完全給付之損害賠償，並以受美國BJ公司違約扣款及
      遭後續解約之損害，於上訴人請求給付貨之金額內為抵銷，並非有據．．．」
      。
  三綜前所述，兩造間就系爭塑膠粒並無應具耐寒及耐衝撞之約定，遑論為該等保證
    ，甚或就原告之成品、半成品為品質之保證。是以被告既已依原告訂購單上指示
    之品名依約交貨付予被告收受，應認被告已依債之本旨履行，何來原告指稱有不
    完全給付、債務不履行之可言，良以原告指稱以系爭塑膠粒製成之嬰兒車腳踏板
    於外銷美國後在寒冷氣候下發生破裂乙節，實係因原告自身選擇物料錯誤所致，
    屬可歸責於原告自己之事由，核與被告無涉，尤非被告所提供之材料有何瑕疵，
    本件原告主張被告應負債務不履行責任而訴請賠償云云，要無理由且於法無據，
    彰彰明甚。
三、證據：提出地方法院判決書乙份、高等法院判決書乙份、最高法院判決書乙份暨
    確定證明乙紙、旗元公司12.民事答辯狀乙份、旗元公司1.15.民事答辯(二)暨
    聲請狀乙份、旗元公司4.10.民事辯論意旨狀節本乙份（以上均為影本）為證。
    理    由
一、原告主張：民國八十八年五、六、七月間，原告向被告訂購數批耐寒及耐衝擊之
    塑膠原料，其中料號ＤＮ─６６Ｙ（ＢＫ）用以作嬰兒車之腳踏板，並於加工後
    將成品嬰兒車出口至美國ＢＪ公司。詎被告所提供之塑膠粒根本不具備耐寒之品
    質，致所作成之腳踏板，在置於攝氏零下五度以下時，只要稍加施壓即馬上折斷
    及碎裂。由於前揭嬰兒車腳踏板具有不耐寒易碎之瑕疵，經美國客戶ＢＪ公司檢
    測後通知原告，ＢＪ公司並以原告所提供之嬰兒車腳踏板有瑕癡疵為由，於八十
    八年十一月九日向原告索取損害賠償，並旋即自應付原告之貨款中扣除，尤有甚
    者，ＢＪ公司並取消其向原告訂購全部嬰兒車之訂單，造成原告極大之損害。被
    告所提供之ＤＮ─６６Ｙ（ＢＫ）塑膠料，係被告偷工減料未放入耐寒劑所致，
    此節為原告將被告所提供之ＤＮ─６６Ｙ（ＢＫ）塑膠料，被告所提供系爭塑膠
    粒因偷工減料而不具耐寒之品質，直接導致嬰兒車之腳踏板易碎裂之瑕疵，造成
    原告嚴重之損害，被告顯未依債之本旨為給付，導致原告不僅遭BJ公司索取損害
    賠償，更取消全部嬰兒車之訂單，原告幾失美國市場，損失甚鉅，觀諸上揭規定
    及實務見解，被告依法自應負不完全給付之損害賠償責任，爰請求被告賠償三百
    六十五萬八千一百八十五元及法定遲延利息等情。
二、被告則以：原告本件之訴之主張與伊於兩造前案確定訴訟之抵銷抗辯實本於同一
    事實，且前案請求抵銷之金額亦包含本件請求之金額，茲該項抵銷抗辯既經法院
    終局審認不應成立而判決原告應給付被告貨款確定在案，復於理由欄內詳載其理
    由，揆諸首揭法條規定意旨，原告於前案所為之該抵銷部分亦即於本件請求金額
    之部分自具有既判力，不得更行起訴，乃原告違反既判力之效力重行起訴，要非
    適法，應予駁回；況兩造間就系爭塑膠粒並無應具耐寒及耐衝撞之約定，遑論為
    該等保證，甚或就原告之成品、半成品為品質之保證。是以被告既已依原告訂購
    單上指示之品名依約交貨付予被告收受，應認被告已依債之本旨履行，何來原告
    指稱有不完全給付、債務不履行之可言，良以原告指稱以系爭塑膠粒製成之嬰兒
    車腳踏板於外銷美國後在寒冷氣候下發生破裂乙節，實係因原告自身選擇物料錯
    誤所致，屬可歸責於原告自己之事由，核與被告無涉，尤非被告所提供之材料有
    何瑕疵，本件原告主張被告應負債務不履行責任而訴請賠償云云，要無理由等語
    ，資為抗辯。
三、按「主張抵銷之對待請求，其成立與否經裁判者，以主張抵銷之額為限，不得更
    行主張」民事訴訟法第四百條第二項定有明文。又「主張抵押之對待請求，倘非
    以反訴為之，其成立與否法院係於判決理由中為裁判，此項裁判固非對於訴訟標
    的之裁判，復未表現於主文，原無既判力可言，然民事訴訟法第四百條第二項所
    謂其成立與否經裁判者，以主張抵銷之額為限，不得更行起訴，係明定非訴訟標
    的物而經裁判者，亦有既判力，則苟主張抵銷之對待請求，其成立與否，業經裁
    判，均以主張抵銷之額為限生既判力。」最高法院十一年度台上字第二０二七號
    判例意旨參照。雖被告辯稱：原告本件之訴之主張與伊於兩造前案確定訴訟之抵
    銷抗辯實本於同一事實，且前案請求抵銷之金額亦包含本件請求之金額，茲該項
    抵銷抗辯既經法院終局審認不應成立而判決原告應給付被告貨款確定在案，復於
    理由欄內詳載其理由，揆諸首揭法條規定意旨，原告於前案所為之該抵銷部分亦
    即於本件請求金額之部分自具有既判力，不得更行起訴，乃原告違反既判力之效
    力重行起訴，要非適法云云，惟查，原告主張本件之請求係就其損害賠償額七百
    萬元中請求本件金額等情，即觀之前案（即台灣士林地方法院八十八年度訴字第
    一四八０號）被告即本件原告於當時之陳述謂：「．．．估計被告因原告瑕疵給
    付所造成之損害已達七百零六萬七千五百八十三元，被告爰以前揭損害賠償額之
    相當範圍內主張抵銷．．．」，可見本件原告起訴之範圍，尚非前案抵銷既判力
    所及甚明，是被告此部分之抗辯，尚非可取。
四、復按「當事人主張有利於己之事實，就其事實有舉證之責」，民事訴訟法第二百
    七十七條前段定有明文。查本件原告主張被告提供之塑膠原料DN-66Y-BK毫無耐
    寒之效果，顯有偷工減料而未添加耐寒劑之情形，而應負不完全給付之債務不履
    行責任云云。惟查，被告所提供各種不同之塑膠原料，本有不同之規格物性，亦
    即各有不同之屬性，以原告曾向被告採購之DNS-221-2H、DNS-445、DN-66Y-BK三
    種原料為例，其衝擊強度（耐寒度）及硬度均不相同，而衝擊強度與硬度二者間
    具有相互消長之關係，亦即衝擊強度越高者，甚硬度必定越低，故上述三種原料
    在衝擊強度上呈現遞減之情形，反之，其硬度上則呈現遞增之情形。因此，當原
    告要求提供硬度較高之塑膠原料時，被告即提議使用硬度高、衝擊強度低之
    DN-66Y-BK，並供原告攜回測試是否適用。嗣後原告下單訂購DN-66Y-BK，而被告
    亦依約提供之，因被告交付之塑膠原料DN-66Y-BK與先前原告攜回測試者之品質
    始終未變，自應認被告已依債務之本旨提出給付，而無不完全給付之可言，是此
    部分原告所辯，顯無足採。（參看台灣士林地方法院八十八年訴字第一四八０號
    民事判決理由四所載）。況兩造並未有該等材料應具有耐寒及耐衝擊性之約定，
    遑論為該等保證，更無就原告生產之成品、半成品為品質保證之有。此觀兩造間
    系爭塑膠粒之採購單上除品名外，並無任何特別約定之記載益明。原告空言主張
    有此等約定，惟未見舉證以實其說，揆諸首揭法條規定意旨，自非可採。又查，
    被告僅為塑膠原料之供應商，其所供應製造塑膠產品之廠商多達數十家，交易上
    實無法針對各家廠商所欲製成之產品、外銷之國家、塑膠產品所可適應之天候環
    境等事項，一一查證、測試之設備、經費與專業知識。是本件縱認被告經原告知
    該批原料將生產為嬰兒車之腳踏板外銷美國，然美國之國土幅員廣闊，各地之天
    候環境、生活習慣、嬰兒腳部力道之大小亦不盡相同，被告一原料供應商之身分
    實無可能知悉此一腳踏板將在何種天候環下被使用？於各該天候環境下之衝擊強
    度為何？外國嬰兒腳部之力道是否足以在特定天候環境下踏碎該批原料所製成之
    腳踏板等情。是依被告所稱交易型態，即由被告提供原料經原告測試，符合產品
    需求並確認後再下單採購．．．。而原告既明知其製成之塑膠產品將外銷美國，
    且有在低溫下使用之可能，竟僅於常溫下進行測試，率爾確認下單採購，被告則
    依確認之貨樣供貨，縱事後因其商品不耐低溫而易於碎裂，並遭BJ公司退貨扣款
    ，實係可歸於己，與為原料供應商之被告無涉，是原告主張被告應負瑕疵擔保責
    任云云，亦非可採。（參看台灣高等法院八十九年度上字一０一六號民事判決理
    由五所載）是兩造既從未有材料預定效用或屬性程度之特別約定或保證材料品質
    或塑膠製品品質之約定，故嗣縱如原告所稱系爭塑膠粒製成之腳踏板於寒冷氣候
    下生破裂之情形，實乃因原告自身選擇、決定材料種類上之錯誤所致，非因被告
    所提供之材料有何等瑕疵所致，其後果自應由原告自行承擔，既與被告間之採購
    契約無涉，被告自無為其負責之理，乃原告竟將其自身選購材料上之錯誤決定，
    藉詞材料本身有所瑕疵，而欲轉嫁由被告承擔，亦非有理。
五、又按「確定判決之既判力，固以訴訟標的經表現於主文判斷之事項為限，判決理
    由並無既判力。但法院於判決理由中，就訴訟標的以外當事人主張之重要爭點，
    本於當事人辯論之結果，已為判斷時，其對此重要爭點所為之判斷，除有顯然違
    背法令之情形，或當事人已提出新訴訟資料，足以推翻原判斷之情形外，應解為
    在同一當事人就該重要爭點所提起之訴訟中，法院及當事人就該已經法院判斷之
    重要爭點法律關係，皆不得任作相反之判斷或主張，始符民事訴訟上之誠信原則
    。」（最高法院七十三年度台上字第四○六二號判決要旨參照）。本件原告與被
    告間關於原告所主張之損害賠償情事已於上開前案審理中，已就該案之重要爭點
    即本件原告之損害賠償是否存在一節，已為審理而為判決。本件原告復於本件訴
    訟事件未能提出新訴訟資料，是原告即難以其損害賠償，再次予以主張。是以益
    證本件原告上開之主張要無理由，其提起本件損害賠償之訴，於法即為無據，自
    應予以駁回。原告之訴既經駁回，其假執行之聲請亦無所附麗，應併予駁回。
六、據上論結，原告之訴為無理由，依民事訴訟法第七十八條，判決如主文。
中　　　華　　　民　　　國　　九十一　　年　　　九　　　月　　　二　　　日
                                            民事第民三庭
~B法　　官　張國華
右為正本係照原本作成
如對本判決上訴，須於判決送達後廿日內向本院提出上訴狀
中　　　華　　　民　　　國　　九十一　　年　　　九　　　月　　　五　　　日
~B法院書記官
